【裁判字號】    99,訴,1003
【裁判日期】    991109
【裁判案由】    違反毒品危害防制條例
【裁判全文】
臺灣屏東地方法院刑事判決              99年度訴字第1003號
公  訴  人  臺灣屏東地方法院檢察署檢察官
被      告  甲○○
上列被告因違反毒品危害防制條例案件，經檢察官提起公訴（99
年度毒偵字第1652號），被告於本院準備程序中，先就被訴事實
均為有罪之陳述，經本院合議庭裁定改由受命法官獨任進行簡式
審判程序，判決如下：
    主  文
甲○○施用第一級毒品，累犯，處有期徒刑壹年；又施用第二級
毒品，累犯，處有期徒刑陸月。應執行有期徒刑壹年肆月。
    事  實
一、甲○○前於民國92年間，因施用毒品案件，經本院以92年度
    毒聲字第490 號及92年度毒聲字第509 號裁定送觀察、勒戒
    後，經認無繼續施用毒品之傾向，於92年5 月12日執行完畢
    釋放出所，並經臺灣屏東地方法院檢察署檢察官以92年度毒
    偵字第496 號及92年度毒偵字第658 號為不起訴處分確定。
    又於前揭觀察、勒戒執行完畢後5 年內之94年間，再犯施用
    毒品案件，經本院以94年度訴字第304 號判決處有期徒刑10
    月確定，並於95年3 月22日縮刑期滿執行完畢。甲○○另(一)
    於95年間，因施用毒品案件，經本院以95年度訴字第986 號
    判決處有期徒刑1 年確定；復(二)於96年間，因施用毒品案件
    ，經本院以96年度訴字第284 號判決處有期徒刑1 年4 月，
    並經本院以96年度聲減字第2334號裁定減為有期徒刑8 月確
    定；再(三)於97年間，因違反臺灣地區與大陸地區人民關係條
    例案件，經本院以96年度訴字第1445號判決處有期徒刑1 年
    2 月、6 月，減為有期徒刑7 月、3 月，應執行有期徒刑9
    月確定。嗣經本院以97年度聲字第1579號裁定將上開(一)減為
    有期徒刑6 月，再與(三)合併定應執行刑為有期徒刑1 年2 月
    確定，而與上開(二)接續執行，並於98年4 月19日縮刑期滿執
    行完畢。詎甲○○猶不思戒除毒癮惡習，明知海洛因與安非
    他命分別係毒品危害防制條例第2 條第2 項第1 款及第2 款
    所定之第一級毒品與第二級毒品，不得非法持有、施用，竟
    於前揭有期徒刑執行完畢5 年內之99年4 月25日下午7 時許
    ，在其位於屏東縣內埔鄉○○村○○路115 號住處內，先基
    於施用第一級毒品海洛因之犯意，以將海洛因摻水置於針筒
    內注射之方式，施用海洛因1 次；復基於施用第二級毒品甲
    基安非他命之犯意，以將甲基安非他命置於玻璃球內燒烤後
    吸食煙霧之方式，施用甲基安非他命1 次。嗣於99年4 月27
    日下午2 時25分許，在屏東縣麟洛鄉○○路之「大發強」資
    源回收場，因另案為警查獲，經其同意於同日下午4 時30
    分許採尿送驗，結果確呈嗎啡、可待因及甲基安非他命陽性
    反應，而悉上情。
二、案經屏東縣政府警察局屏東分局報告臺灣屏東地方法院檢察
    署檢察官偵查起訴。
    理  由
一、按除被告所犯為死刑、無期徒刑、最輕本刑為3 年以上有期
    徒刑之罪或高等法院管轄第一審案件者外，於第一次審判期
    日前之準備程序進行中，被告先就被訴事實為有罪之陳述時
    ，審判長得告知被告簡式審判程序之旨，並聽取當事人、代
    理人、辯護人及輔佐人之意見後，裁定進行簡式審判程序，
    刑事訴訟法第273 條之1 第1 項定有明文。經核本件被告甲
    ○○所犯係死刑、無期徒刑、最輕本刑為3 年以上有期徒刑
    以外之罪，其於準備程序中就被訴事實為有罪之陳述，經法
    官告知簡式審判程序之旨，並聽取公訴人、被告之意見後，
    本院爰依首揭規定，合議裁定由受命法官獨任進行簡式審判
    程序。是本案之證據調查，依同法第273 條之2 規定，不受
    同法第159 條第1 項、第161 條之2 、第161 條之3 、第16
    3 條之1 ，及第164 條至170 條所規定證據能力認定及調查
    方式之限制，合先敘明。
二、上開犯罪事實，業據被告於警詢及本院準備程序、審理中均
    坦承不諱，且被告於99年4 月27日為警查獲後，經採尿送驗
    結果，確呈海洛因進入人體代謝分解後之可待因、嗎啡陽性
    反應及甲基安非他命陽性反應乙節，有屏東縣政府警察局屏
    東分局尿液送驗代號與真實姓名對照表（見警卷第5 頁）、
    台灣檢驗科技股份有限公司濫用藥物實驗室─高雄於99年5
    月25日所出具之報告編號KH/2010/00000000號濫用藥物檢驗
    報告、屏東縣政府警察局屏東分局查獲涉嫌違反毒品危害防
    制條例案毒品初步檢驗報告單、被告採尿同意書各1 份（見
    警卷第7 至9 頁）及採證照片4 張（見警卷第15至16頁）在
    卷可稽，足認被告之任意性自白與事實相符，堪為論罪科刑
    之依據；本件事證明確，被告犯行堪以認定。
三、按依92年7月9日修正公布、93年1月9日施行之毒品危害防制
    條例第20條、第23條第2 項規定：犯該條例第10條之罪者，
    檢察官應聲請法院裁定，令被告入勒戒處所觀察、勒戒，其
    期間不得逾2 月；觀察、勒戒後，依據勒戒處所之陳報，認
    受觀察、勒戒人有繼續施用毒品傾向者，檢察官應聲請法院
    裁定令入戒治處所強制戒治，其期間為6 個月以上，至無繼
    續強制戒治之必要為止，但最長不得逾1 年；依前項規定為
    觀察、勒戒或強制戒治執行完畢釋放後，5 年後再犯同條例
    第10條之罪者，適用前開觀察、勒戒或強制戒治之規定；觀
    察、勒戒或強制戒治執行完畢釋放後，5 年內再犯同條例第
    10條之罪者，檢察官應依法追訴。是上開規定已將施用毒品
    者之刑事處遇程序，區分為「初犯」、「5 年內再犯」及「
    5 年後再犯」，依其立法理由，認「初犯」經觀察、勒戒或
    強制戒治後，應為不起訴處分；經觀察、勒戒或強制戒治執
    行完畢釋放後，「5 年內再犯」者，因其再犯率甚高，原實
    施之觀察、勒戒及強制戒治既已無法收其實效，爰依法追訴
    ；至經觀察、勒戒或強制戒治執行完畢釋放後，「5 年後再
    犯」者，前所實施之觀察、勒戒或強制戒治已足以遮斷其施
    用毒品之毒癮，為期自新及協助其斷除毒癮，仍適用與「初
    犯」相同之規定，先經觀察、勒戒或強制戒治之程序。故依
    修正後之規定，僅限於「初犯」及「5 年後再犯」2 種情形
    ，始應先經觀察、勒戒或強制戒治程序；倘被告於5 年內已
    再犯，經依法追訴處罰，縱其第3 次（或第3 次以上）再度
    施用毒品之時間，在初犯經觀察、勒戒或強制戒治執行完畢
    釋放5 年以後，仍不合於「5 年後再犯」之規定，且因已曾
    於「5 年內再犯」，顯見其再犯率甚高，原實施觀察、勒戒
    或強制戒治，已無法收其實效，即應依該條例第10條處罰（
    最高法院95年5 月9 日95年度第7 次刑事庭會議決議意旨參
    照）。查本件被告前曾受如事實欄所述之觀察、勒戒處分，
    並於92年5 月12日執行完畢釋放出所，並經臺灣屏東地方法
    院檢察署檢察官以92年度毒偵字第496 號及92年度毒偵字第
    658 號為不起訴處分確定，復於前開戒治處分執行完畢後5
    年內之94年間，又犯施用毒品案件，經本院以94年度訴字第
    304 號判決判處有期徒刑10月確定等情，均分別有刑案資料
    查註紀錄表、臺灣高等法院被告前案紀錄表等在卷可查，足
    見被告於初犯經觀察、勒戒執行完畢後5 年內，已更犯施用
    毒品案件，並經起訴判刑，揆諸上開最高法院決議要旨，縱
    其本次所犯施用毒品案件距初犯經觀察、勒戒及強制戒治程
    序執行完畢已逾5 年，仍無再經觀察、勒戒或強制戒治之必
    要，應由本院依法論罪科刑。
四、按海洛因、甲基安非他命依其成癮性、濫用性及對社會危害
    性之程度，業經分別列為毒品危害防制條例第2 條第2 項第
    1 款所規定之第一級毒品及同條項第2 款所規定之第二級毒
    品，禁止非法持有及施用；是核被告上開所為，分別係犯毒
    品危害防制條例第10條第1 項之施用第一級毒品罪，及同條
    第2 項之施用第二級毒品罪。被告持有海洛因及安非他命之
    低度行為，均分別為施用之高度行為所吸收，均不另論罪。
    被告所犯上開2 罪間，犯意有別，行為殊異，應予分論併罰
    。再被告曾受如事實欄所載之刑執行完畢，有臺灣高等法院
    被告前案紀錄表附卷可稽，其於有期徒刑執行完畢後5 年內
    ，故意再犯本件有期徒刑以上之2 罪，均為累犯，均應依刑
    法第47條第1 項規定加重其刑。茲審酌被告前因施用毒品經
    觀察、勒戒處遇及刑之執行後，猶未能深切體認毒品危害己
    身之鉅，及早謀求脫離毒害之道，反伺機再犯，顯見其戒除
    毒癮之意志不堅，迄未能記取教訓，殊為不該，復參酌其所
    犯施用毒品行為係戕害自己身心健康，尚未嚴重破壞社會秩
    序、侵害他人權益，且其犯罪後坦承上開犯行，確有悔意，
    暨其學歷為高職肄業，職業為鐵工及家中尚有老父之家庭狀
    況（業據被告供陳在卷，見本院卷第33頁）等一切情狀，分
    別量處如主文所示之刑，並定其應執行之刑。
據上論斷，應依刑事訴訟法第273 條之1 第1 項、第299 條第1
項前段，毒品危害防制條例第10條第1 項、第2 項，刑法第11條
前段、第47條第1 項、第51條第5 款，判決如主文。
本案經檢察官林圳義到庭執行職務。
中    華    民    國    99    年    11    月    9     日
                  刑事第二庭    法  官  薛侑倫
中    華    民    國    99    年    11    月    9     日
                                書記官  邱郁芸
以上正本證明與原本無異。
如不服本判決應於收受判決後10日內向本院提出上訴書狀，並應
敘述具體理由；其未敘述上訴理由者，應於上訴期間屆滿後20日
內向本院補提理由書（均須按他造當事人之人數附繕本）「切勿
逕送上級法院」。
附錄本件論罪科刑法條：
毒品危害防制條例第10條
施用第一級毒品者，處 6 月以上 5 年以下有期徒刑。
施用第二級毒品者，處 3 年以下有期徒刑。

司法院資訊處製作；財團法人民間司法改革基金會備份。
